【裁判字號】    99,台非,361
【裁判日期】    991223
【裁判案由】    詐欺
【裁判全文】
最高法院刑事判決              九十九年度台非字第三六一號
上  訴  人  最高法院檢察署檢察總長
被      告  蔡文達
上列上訴人因被告詐欺案件，對於台灣桃園地方法院中華民國九
十九年五月二十一日第一審確定簡易判決（九十九年度桃簡字第
一二一七號，聲請簡易判決處刑案號：台灣桃園地方法院檢察署
九十九年度偵字第七０九五號），認為違背法令，提起非常上訴
，本院判決如下：
    主  文
上訴駁回。
    理  由
非常上訴理由稱：「一按不起訴處分已確定者，非有發見新事實
或新證據，或刑事訴訟法第四百二十條第一項第一、二、四、五
款之情形，不得對於同一案件再行起訴；又曾為不起訴處分，而
違背第二百六十條之規定再行起訴者，應諭知不受理之判決，刑
事訴訟法第二百六十條、第三百零三條第四款分別定有明文。本
件被告蔡文達於民國九十八年十二月初，在基隆市○○路與中船
路口附近，將其在彰化商業銀行基隆分行所開設帳號為00000000
000000號帳戶之存摺、提款卡及提款密碼交給某姓名年籍不詳，
自稱『王經理』之成年男子，嗣該『王經理』取得蔡文達所交付
之上述銀行帳戶之存摺、提款卡及提款密碼後，即交由不詳之詐
騙集團成員使用，涉嫌被訴幫助詐欺之事實，前經台灣板橋地方
法院檢察署檢察官於九十九年二月二十六日以九十九年度偵字第
五六一三號處分不起訴確定，同一事實並未發見新事實或新證據
，或刑事訴訟法第四百二十條第一項第一、二、四、五款之情形
，台灣桃園地方法院檢察署檢察官竟於事後即九十九年四月三十
日再行起訴，法院疏察未為不受理之判決，再為實體有罪之判決
，顯有適用法則不當之違背法令。二案經確定，且於被告不利。
爰依刑事訴訟法第四百四十一條、第四百四十三條提起非常上訴
，以資糾正」等語。
本院按：非常上訴旨在糾正法律上之錯誤，藉以統一法令之適用
，不涉及事實之認定問題；故非常上訴審應以原判決確認之事實
為基礎，僅就原判決所認定之犯罪事實，審核適用法則有無違誤
。如依原判決所確認之事實及卷內證據資料觀之，其適用法則並
無違誤，即難指為違法。又不起訴處分已確定者，非有刑事訴訟
法第四百二十條第一項第一款、第二款、第四款或第五款所定得
為再審原因之情形或發現新事實或新證據者，不得對同一案件再
行起訴，固為該法第二百六十條所明定。惟該法條所稱之同一案
件，係指同一訴訟物體，即被告與犯罪事實均屬相同者而言；亦
係指事實上同一之案件，不包括法律上同一案件在內。裁判上一
罪案件之一部分，經檢察官為不起訴處分者，即與其他部分不生
裁判上一罪關係，自非刑事訴訟法第二百六十條所稱之同一案件
；檢察官就未經不起訴處分之其他部分，仍得再行起訴或聲請簡
易判決處刑，不受上開法條之限制。經查被告蔡文達係因於民國
九十八年十二月初，在基隆市○○路與中船路口附近，將其在彰
化商業銀行基隆分行所開設帳號為00000000000000號帳戶（下稱
系爭帳戶）之存摺、提款卡及密碼提供予真實姓名、年籍不詳之
詐騙集團成員，由該集團成員在雅虎奇摩網站刊登拍賣LV包包，
使陳雅芩（不起訴處分書誤繕為「陳雅苓」）陷於錯誤而以新台
幣（下同）二萬三千元成交，並於同年月四日將貨款轉帳匯入系
爭帳戶，涉嫌幫助犯刑法第三百三十九條第一項詐欺罪之事實，
經台灣板橋地方法院檢察署檢察官於九十九年二月二十六日以九
十九年度偵字第五六一三號處分不起訴確定（下稱系爭不起訴處
分書）。至台灣桃園地方法院九十九年五月二十一日之九十九年
度桃簡字第一二一七號刑事簡易判決（下稱原確定判決）所認定
之犯罪事實則係：被告基於幫助詐欺之犯意，於九十八年十二月
初，在基隆市○○路與中船路口附近，將系爭帳戶之存摺、提款
卡及提款密碼交給自稱「王經理」之成年男子，嗣該「王經理」
即將存摺等交由不詳之詐騙集團成員使用，由該集團成員在雅虎
奇摩網站刊登拍賣CHANEL皮包，使吳志卿陷於錯誤而以四萬五千
元成交，並於同年月四日將貨款轉帳匯入系爭帳戶之幫助犯刑法
第三百三十九條第一項詐欺罪事實。以上各情，有系爭不起訴處
分書及原確定判決附各該案號之相關卷宗可稽。經核原確定判決
所確認被告之犯罪事實，與系爭不起訴處分書所載被告涉嫌犯罪
之事實，其被害人並不相同；被告縱使僅有一次交付系爭帳戶之
存摺、提款卡及提款密碼行為，但係涉嫌侵害不同之個人法益，
且其中被害人陳雅芩部分，經檢察官為不起訴處分確定，即與被
害人吳志卿部分不生裁判上一罪關係，二者自非刑事訴訟法第二
百六十條所稱之同一案件。檢察官就未經不起訴處分之被害人吳
志卿部分，再行向原法院聲請簡易判決處刑，並不受上開法條之
限制。原確定判決就被害人吳志卿部分，未諭知不受理而為被告
有罪之實體判決，尚難認有判決不適用法則或適用不當之違背法
令。依上開說明，應認本件非常上訴為無理由，予以駁回。
據上論結，應依刑事訴訟法第四百四十六條，判決如主文。
中    華    民    國  九十九  年   十二   月  二十三  日
                      最高法院刑事第六庭
                          審判長法官  林  永  茂  
                                法官  蘇  振  堂  
                                法官  林  立  華  
                                法官  蔡  國  在  
                                法官  陳  春  秋  
本件正本證明與原本無異
                                      書  記  官  
中    華    民    國  九十九  年   十二   月  二十七  日
                                                      K

司法院資訊處製作；財團法人民間司法改革基金會備份。
